【裁判字號】    96,交聲,1599
【裁判日期】    970129
【裁判案由】    違反道路交通管理處罰條例聲明異議
【裁判全文】
臺灣士林地方法院交通事件裁定        96年度交聲字第1599號
原處分機關  臺北市交通事件裁決所
異議人即
受處分人    乙○○
上列受處分人因違反道路交通管理處罰條例案件，對於臺北市交
通事件裁決所94年12月20日、96年5 月16日所為之處分（原處分
：北市裁四字第裁22-AEB096548號、AEB320401 號、AC0000000
號），聲明異議，本院裁定如下：
    主  文
原處分撤銷。
乙○○不罰。
        理  由
一、原處分意旨略以：異議人所有CIV-182 號車分別於民國94年
    6 月12日晚間6 時45分及95年11月14日下午4 時，在臺北市
    ○○路、文林路經臺北市政府警察局士林分局舉發不按遵行
    方向行駛、違反處罰條例之行為，拒絕接受稽查而逃逸及在
    設有禁止停車標誌之處所停車，分別依違反道路交通管理處
    罰條例第45條第1 項第1 款、第60條第1 項、第56條第1 項
    第4 款規定，處罰鍰共計新台幣9,000 元整。
二、異議意旨略以：異議人於民國93年11月17日已出國前往中國
    大陸直到94年10月30日才返國，在桃園中正機場入境當天即
    因通緝遭貴院羈押於士林看守所，並於95年2 月21日轉執行
    於臺灣臺北監獄直到96年8 月12日罰金易服勞役執行完畢出
    監。由於機車沒人可託付，所以於93年出國時將機車停放在
    士林區○○路租屋處樓下，車子沒有交給別人使用，行、駕
    照也在自己身上，一直到96年8 月12日出獄後，才發現機車
    不見，故於96年9 月12日至淡水分局竹圍派出所報案，於96
    年10月11日尋獲，此段時間皆不知道亦不可能處理這台機車
    ，執勤員警不能因異議人失去保管機車能力而把責任歸於車
    主，為此聲明異議，請求撤銷原處分等語。
三、按法院受理有關交通事件，準用刑事訴訟法之規定，道路交
    通管理處罰條例第89條前段定有明文。次按犯罪事實應依證
    據認定之，無證據不得認定犯罪事實，刑事訴訟法第154 條
    第2 項亦定有明文。又認定不利於被告之事實，須依積極證
    據，苟積極證據不足為不利於被告事實之認定時，即應為有
    利於被告之認定，更不必有何有利之證據，此有最高法院30
    年上字第816 號判例可稽，合先敘明。
四、經查：
(一)車號CIV-182 號重型機車失竊之事實，業據異議人於96年9
    月12日至臺北縣政府警察局淡水分局竹圍派出所報案，直至
    96年10月11日始尋獲，此有臺北市政府警察局車輛尋獲電腦
    輸入單在卷可稽，堪以認定。
(二)原舉發機關即臺北市政府警察局士林分局雖於96年11月6 日
    北市警士分交字第09632634100 號函稱：「CIV-182 號車於
    95年11月14日下午4 時在文林路人行道設有禁停標誌處所違
    規停車，另於94年6 月12日晚間6 時45分許在大東路以不按
    遵行方向行駛違規，經執勤員警鳴笛示意停車受檢，惟該車
    駕駛人未予理會並逕自駛離，執勤員警隨即記下車號，於返
    所後以電腦查詢車籍，核對其車身顏色、車型及廠牌等資料
    均無誤，始依法舉發屬實，另異議人為CIV-812 號車所有人
    ，應負保管之責任，且異議人向臺北縣政府警察局淡水分局
    竹圍派出所報案失竊日期為96年9 月12日，並未於違規日前
    失竊。」等語。惟查，異議人於93年11月17日出境離開臺灣
    ，直至94年10月30日入境返國，即因通緝遭逮捕至士林看守
    所羈押，並自95年2 月21日因犯毒品危害防制條例案件轉至
    臺灣臺北監獄執行，至96年8 月11日執行期滿，8 月12日罰
    金易勞執畢出監，於返家後始發現該車號CIV-182 號重型機
    車不見，而於96年9 月12日至竹圍派出所報案等情，此有異
    議人提供之護照影本，異議人臺灣臺北監獄出監證明書正本
    、臺灣高等法院在監在押全國紀錄表各1 紙在卷可稽，且異
    議人報案後，經警於96年10月11日通知車輛尋獲，至士林分
    局文林派出所，受理員警葉泰裕經確認遭竊無誤，始開立臺
    北市政府警察局車輛尋獲電腦輸入單，並於其上載明報案時
    間為96年9 月12日下午2 時14分，尋獲原因為警方尋獲，偵
    破線索為巡邏時捕獲，尋獲時間為96年10月11日下午3 點，
    車主領回時間為96年10月11日下午3 時37分，此有臺北市政
    府警察局車輛尋獲電腦輸入單第三聯：受理報案暨尋（破獲
    ）證明單附卷可參，上開車輛失竊時間、報案時間、尋獲時
    間等各情與異議人之陳述書所述均屬相符，足證異議人確有
    於其出境離開臺灣及執行刑期期間車輛失竊之事實，則異議
    人雖係遲至96年9 月12日下午2 時14分始報案，然異議人之
    前揭車輛既難排除有先於94年6 月12日違規前失竊之可能，
    自難以違規時間在報案失竊時間之前，而遽以推論異議人確
    有紅線違停、不按遵行方向行駛、違反處罰條例行為，拒絕
    接受稽查而逃逸之違規行為甚明，士林分局據此而認異議人
    有違規行為云云，尚非可採。
(三)又據證人即舉發此兩件違規警員許智凱、甲○○於本院訊問
    時分別具結證述：因時間太久了，無法回憶駕駛是否就是庭
    上之異議人等語明確（見96年12月28日訊問筆錄）。綜此，
    異議人辯稱係失竊在先，竊賊再將之違規停車及違規行駛，
    不服稽查而逃逸等語，尚非全然不可採，依前揭對事實真偽
    有懷疑時，應將利益歸於被告之法則，即應作對異議人有利
    之認定，要難謂異議人所辯為無理由，是原處分機關對異議
    人所為之前開裁決，即難認為允當。
五、綜上所述，本件違規事實不排除係由竊賊所為，並無證據證
    明受處分人確有前開違規行為，原處分機關不察，遽對受處
    分人為前開裁決，即難認為允當，本件受處分人之異議為有
    理由，自應由本院將原處分撤銷，改諭知受處分人不罰。
六、據上論斷，應依道路交通案件處理辦法第20條前段，裁定如
    主文。
中    華    民    國    97    年    1     月    29    日
                  交通法庭法  官  王俊雄
以上正本證明與原本無異。
如不服本裁定應於送達後5日內向本院提出抗告狀。
                          書記官  柳瑞宗
中    華    民    國    97    年    1     月    29    日


司法院資訊處製作；財團法人民間司法改革基金會備份。
